【裁判字號】    99,自,17
【裁判日期】    990826
【裁判案由】    詐欺
【裁判全文】
臺灣高雄地方法院刑事判決                99年度自字第17號
自  訴  人  甲○○
被      告  乙○○
上列被告因詐欺案件，經自訴人提起自訴，本院判決如下：
    主  文
本件自訴不受理。
    理  由
一、本件自訴意旨以：「(一)被告乙○○為泰盈營造工程有限公司
    之唯一董事負責人（統一編號：00000000、原設址於高雄市
    ○鎮區○○街149 號9 樓）。其以泰盈營造工程有限公司為
    起造人，並自行糾工承造，以其配偶張玉梅所有座落高雄市
    小港區○○○○段第1267、第1267-1地號土地為建築基地，
    新建建號第3880、3881號，門牌號碼分別為高雄市○○區○
    ○街108 號及108-1 號之新建房屋二間。(二)被告乙○○明知
    其於96年8 月8 日向主管機關高雄市政府工務局申報完工申
    領使用執照後，即在原來之3880、3881號建物後方之法定空
    地，未經申請許可並發給執照，即擅自占用法定空地及防火
    巷道，興建1 至4 樓之違建建築物。且將3880號建物即高雄
    市○○區○○街108 號一樓房屋旁，原設計為走廊及門廊之
    部分違法改建為客廳，致該屋客廳面積幾達三分之二均為違
    建。(三)被告乙○○在違建當時，即一再遭到主管機關高雄市
    政府工務局拆除大隊就其違建分別於96年8 月24日查報，於
    96年8 月27 日 將違建拆除完畢；而後被告又不守法令繼續
    違建再於96年8 月29日被查報，於96年8 月31日再度遭拆除
    完畢。詎被告竟無視公權力執行再繼續違建，又於96年9 月
    17日被查報。此時被告即找上擔任市議員之代書李順進去向
    主管機關拆除大隊關說，拆除大隊因受議員之關說而於96年
    9 月18日因故未拆，將另擇期派工拆除，而暫停拆除之執行
    。(四)詎被告乙○○明知前開高雄市○○區○○街108 號及
    108-1 號二間房屋之後方一至四樓房間，以及108 號房屋由
    門廊改建為客廳之部分建物都是違建，且均是由拆除大隊於
    96年8 月間分別查報、應拆除，只因市議員李順進之關說娥
    暫停執行尚未拆除之違建房屋，卻在自訴人於97年1 月間去
    看屋時，得知自訴人之所以花費畢生積蓄之鉅資，想要在目
    前住家附近一次購買二間連棟房屋，是為了日後可以在此開
    設醫療診所，自行開業使用。被告乙○○為牟出售房屋之暴
    利，即隱瞞實情，惡意隱匿此一交易重大訊息，惡意不告知
    系爭房屋違建存在之情形，對於系爭房屋早在自訴人看屋前
    ，已經被主管機關查報。強制拆除過二次，目前第三次查報
    拆除，仍未結案，隨時有要被強制拆除房屋之危險，全然隻
    字未提，甚至以不實之謊言，一再對自訴人保證佯稱：系爭
    房屋是合法新建之高級店舖住宅，雙面臨路，最適合自訴人
    日後用來做為診所開業之用云云。(五)被告對自訴人之詢問房
    屋建築情形，未誠實以對，自訴人為被告之言詞矇蔽欺騙，
    誤信其所言為真，誤以為系爭房屋是合法新建可為開設醫療
    診所之用，因而決定買受系爭房屋，並於97 年1月13日簽約
    ，以總價新台幣二千萬元買受系爭房屋。簽約後，自訴人旋
    即依被告乙○○之要求，在二個星期以內分別於97年1 月15
    日、1 月21日各匯款300 萬元；97年1 月24日、1 月28日又
    各匯款450 萬元，四次共匯款1500萬元交付被告乙○○以泰
    盈公司在土地銀行前鎮分行所開設之000000 000000 號帳戶
    中。(六)被告在收到過戶款項1500萬元後，即要求指定要由擔
    任代書之李順進市議員辦理送件手續，隨即於97年1 月28日
    將系爭房屋及土地移轉登記予自訴人甲○○及自訴人之配偶
    黃馨瑩二人名下（當時自訴人猶不知系爭房屋違建被查報應
    拆，尚未拆除結案之事）。(七)系爭房地買賣雙方原本約定於
    97年1 月31日辦理買賣標的物房屋及土地之現場點交作業，
    並給付尾款五百萬元。惟在交屋當日，自訴人察覺被告所興
    建出售之房屋地磚施工不良，多處凸起，當場指出瑕疵所在
    ，因自訴人對花費畢生積蓄2000萬元高價買受之房屋有地磚
    施工品質不佳情形，影響房屋之整體價格及使用時感受，且
    地磚不平危及地面平穩及地磚之堪用年限，有所質疑。被告
    對此推說施工難免，自訴人要求修補並延長保固，且要記明
    在書面上。被告不允，當場雙方僵持不下。(八)嗣經自訴人要
    求，被告在萬般不情願之情形下，才提出系爭房屋之建築圖
    說。經自訴人委請他人比對結果，赫然發覺系爭買賣標的物
    房屋與送經主管機關核准興建之建造執照及使用執照之許可
    建物差異極大，違建情形極為嚴重。被告於出售房地時向自
    訴人所言：房屋是全部合法新建完成，可供職業為醫師之自
    訴人日後醫療診所之開業申請使用云云，根本全是說謊詐騙
    之詞，因為房屋後方一至四樓房間，及一樓之客廳大部分面
    積，根本都是未經許可之違建，與政府法令不合。(九)可是身
    為建商之被告乙○○，對於自訴人在簽約後發現之違建存在
    情形，先是否認有此情事，而後見無法抵賴又推說大家都是
    如此，繼則保證有市議員代書李順進之協助處理違建應該沒
    有問題，否則他會負責。可是當具體問他要如何負責，且要
    將其負責內容寫成白紙黑字註記在契約內時，其又說不出可
    以負責的方式，也不願將其可以負責的內容寫明在契約中。
    雙方因此意見膠著，因而停止交屋手續之進行，而未能於97
    年1 月31 日 依約完成系爭買賣標的房地之點交。被告乙○
    ○至此仍惡意隱瞞系爭房屋早在簽約前，即已經因違建被拆
    除二次之情，且未告知系爭房屋目前仍是拆除大隊查報應拆
    除，尚未執行結案之違建物。(十)自訴人在97年3 月8 日即依
    民法第88條第1 項前段、第2 項；第92條第1 項前段規定，
    委由律師以存證信函去函被告，表示撤銷錯誤及受詐欺而為
    之意思表示，請被告在買賣契約之意思表示撤銷後，儘速返
    款。詎被告卻見錢眼開只丟下一句話：「沒有錢可還，既已
    簽約，其百分之一千不可能還錢」。(十一)而系爭房屋之違建未
    拆除結案部分，主管機關高雄市政府工務局拆除大隊在97年
    3 月31日即以高市工違小字第1457、1458 號 之處理新違章
    建築處分書，以自訴人夫妻為受處分人裁罰告發在案。自訴
    人接獲此裁罰告發後，因房屋尚未移交，乃請出賣之被告出
    面處理，被告卻置之不理。自訴人後來經查證才知道，原來
    系爭房屋早在簽約買賣以前即被查報違建，命令強制拆除在
    案，受處分人即為泰盈營造工程有限公司乙○○，而今卻改
    列買房子之自訴人夫妻為違建之受處罰人。自訴人至此乃深
    感受騙，被告乃是以詐騙之方式，將其名下應被強制拆除之
    違建房屋，以詐騙之方式非法高價出售給不知情之自訴人，
    而藉此不法手段牟取詐騙賣屋之非法暴利，以及轉嫁其違建
    被告發之處罰。(十二)自訴人受被告以惡意欺瞞之不法手段，詐
    騙買屋不只蒙受1500 萬 元之財產損失，更使自己無端淪為
    違建之被處罰人而受到主管機關之違建裁罰。(十三)被告對於其
    在接二連三被查報違建，強制拆除之後，又一再執意違法建
    蓋系爭房屋，且違建越拆越蓋越大，完工程度也越拆比例越
    高，被告對此系爭房屋明顯有違建存在之情形，以及自訴人
    在看屋、簽約買受系爭房屋前，該屋違建已經被主管機關查
    報拆除過二次，目前第三次查報拆除，仍未結案，隨時有要
    被強制拆除房屋之情形，知之甚明。被告明知違建已被查報
    應強制拆除之情形，對此有關契約標的房屋之重要內容事項
    ，被告在銷售時故意隱瞞實情，惡意不告知系爭房屋違建之
    存在，甚至對自訴人佯稱房屋均是合法新建之店舖住宅而謊
    言誇大銷售誑騙自訴人，致不知情之自訴人陷於錯誤而以
    2000萬元之高價買受此不合法之違建房屋，被告在交易之初
    ，顯屬故意隱匿實情詐騙牟取不法暴利，至為明灼。(十四)核被
    告所為，顯係犯刑法第三百三十九條第一項詐欺取財之罪行
    。因被告迄今毫無悔意，乃為此提起自訴，請求鈞院判處被
    告應得之罪刑，以彰法制，並維法紀。」等語。
二、按自訴之提起應委任律師行之；又自訴人未委任代理人，法
    院應定期間以裁定命其委任代理人，逾期仍不委任者，應諭
    知不受理之判決，刑事訴訟法第319 條第2 項、第329 條第
    2 項分別定有明文，此為自訴必備之法定程式。
三、查本件自訴人甲○○對被告乙○○提起詐欺自訴案，前雖經
    委任黃俊仁律師為代理人，惟黃俊仁律師業於民國99年8 月
    9 日具狀解除委任，此有其刑事陳報狀1 紙（見本院自字卷
    第41頁）可稽，是本件自訴程序於解除原自訴代理人委任後
    ，已與法定要件顯有未合。本院乃於99年8 月12日裁定命自
    訴人應於受送達後5 日內委任律師為自訴代理人並提出委任
    書，且前開裁定業於99年8 月17日送達自訴人，此有上開裁
    定及送達證書各1 份（見本院自字卷第43頁、第44頁）可證
    。因自訴人於受送達後已逾5 日仍未依法補正選任律師為自
    訴代理人，揆諸上開規定，本件自訴其起訴之程式顯有未備
    ，爰不經言詞辯論，逕為不受理之判決。
中    華    民    國    99    年    8     月    26    日
                  刑事第二庭    審判長法  官  吳進寶
                                      法  官  李昆南
                                      法  官  施盈志
以上正本證明與原本無異。
如不服本判決應於收受送達後10日內向本院提出上訴書狀，並應
敘述具體理由；如未敘述上訴理由者，應於上訴期間屆滿後20日
內向本院補提理由書（均須按他造當事人之人數附繕本）「切勿
逕送上級法院」。
中    華    民    國    99    年    8     月    26    日
                                      書記官  林雅婷

司法院資訊處製作；財團法人民間司法改革基金會備份。
